臺灣新北地方法院民事判決
110年度家繼訴字第89號
原      告  陳心慈  

訴訟代理人  李金韋  

被      告  陳紫潔  


            陳秀鳳    籍設臺北市○○區○○路0段00巷0號0                        樓


上列當事人間請求分割遺產事件，本院於民國111年1月12日言詞
辯論終結，判決如下：
    主      文
一、被繼承人陳詠渝所遺如附表一所示之遺產，應按如附表一所
    示之分割方法予以分割。
二、訴訟費用由兩造依如附表二所示之應繼分比例分擔。
    事實及理由
壹、程序部分：
   本件被告陳秀鳳經合法通知，未於言詞辯論期日到場，核無
   民事訴訟法第386條各款所列情形，依家事事件法第51條準用
   民事訴訟法第385條第1項、第2項之規定，爰依原告之聲請一
   造辯論而為判決。
貳、實體部分:
一、原告主張：被繼承人陳詠渝於民國109年11月30日死亡，留
    有如附表一所示之財產，被繼承人無配偶、子女，父母、被
    繼承人胞弟陳仁和均死亡，其繼承人為尚生存之姊妹即兩造
    ，應繼分各為1/3。因被繼承人於103年間失智，生活無法自
    理有賴印傭照料，原告為其二姊，同住新北市永和區，因地
    緣之便，故負起間接照顧之責，雖因有自己家庭無法在旁照
    顧，然關於回診醫療、生活開銷支應、囑咐照顧被繼承人之
    印傭注意事項等，均由原告為之，原告並於108年12月16日
    經本院以108年度監宣字第1100號，選定為被繼承人之監護
    人。而被繼承人無以遺囑限定遺產不得分割，兩造間亦無不
    分割之約定，爰依民法第1164條之規定，訴請裁判分割遺產
    ，因被告陳秀鳳於88年8月25日出境後即未再有聯絡，已無
    法取得聯繫以達成遺產分割共識，被告陳紫潔為養女，與被
    繼承人往來較為疏離，均是原告付出金錢與時間照顧被繼承
    人。雖兩造均為被繼承人之姊妹，理應各繼承被繼承人遺產
    之1/3，然陳秀鳳長年不在台灣，原告長期照顧及負擔被繼
    承人花費之金錢心力難以計算，被告陳紫潔對被繼承人之遺
    產亦同意全部由原告繼承，懇請鈞院斟酌公平原則，各繼承
    人利害關係、遺產之性質及價格、經濟效用等相關因素，將
    被繼承人所遺附表一之遺產，全數分割予原告等語，並聲明
    ：兩造就被繼承人陳詠渝所遺如起訴狀附表一所示遺產，分
    割由原告單獨取得。
二、被告部分：
（一）被告陳紫潔部分：兩造為被繼承人之姊妹，應繼分各為1/
      3。原告有時候沒空，也是伊陪被繼承人去治療、或是陪
      同出院，伊工作沒有那麼彈性，但有空就會去看被繼承人
      。伊目前經濟拮据，對於原告主張如附表一之遺產範圍與
      數額伊不爭執，希望本件訴訟趕快結束。請求依照應繼分
      比例分配被繼承人之遺產等語。
（二）被告陳秀鳳經合法通知，未於言詞辯論期日到場，亦未提
      出準備書狀作何聲明或陳述。
三、本院之判斷：
（一）原告主張被繼承人陳詠渝於109 年11 月30日死亡，遺有
      如附表一所示之遺產，被繼承人為兩造，每人應繼分比例
      各為1/3等情，有被繼承人之戶籍謄本、財政部北區國稅
      局遺產稅免稅證明書、兩造之戶籍謄本、彰化銀行存摺影
      本在卷可稽，且為被告陳紫潔所不爭執，被告陳秀鳳受合
      法通知未於言詞辯論期日到場，亦未提出任何書狀作聲明
      陳述，前開事實堪信為真。
（二）按繼承人自繼承開始時，承受被繼承人財產上之一切權利
      ，繼承人有數人時，在分割遺產前，各繼承人對於遺產全
      部為公同共有，除有法律規定、契約另有訂定或遺囑禁止
      分割遺產者外，繼承人得隨時請求分割遺產，民法第1148
      條第1 項前段、民法第1151條、民法第1164條分別定有明
      文。被繼承人之遺產如附表一所示，兩造為被繼承人之全
      體繼承人已如上述，本件被繼承人之遺產既無不得分割之
      情形，而兩造就前開遺產不能以協議方式確立分割之法，
      也不存在不予分割遺產之約定，且被繼承人亦未以遺囑限
      定所留財產不能分割，原告訴請法院裁判分割，依上開法
      條規定，於法當屬有據。
（三）本院認為被繼承人所留附表一所示之遺產，應以如附表一
      分割方法欄所示之方法為分割較為合宜：
    1.按在分割遺產前，各繼承人對於遺產全部為公同共有。而
      公同共有物分割之方法，除法律另有規定外，應依關於共
      有物分割之規定；又分割之方法不能協議決定者，法院得
      因任何共有人之請求，命為下列之分配：（一）以原物分
      配於各共有人；但各共有人均受原物之分配顯有困難者，
      得將原物分配於部分共有人。（二）原物分配顯有困難時
      ，得變賣共有物，以價金分配於各共有人；或以原物之一
      部分分配於各共有人，他部分變賣，以價金分配於各共有
      人，民法第830 條第2 項、第824 條第2 項分別定有明文
      。又裁判分割共有物訴訟，為形式之形成訴訟，其事件本
      質為非訟事件，故法院定共有物之分割方法，雖應斟酌當
      事人之聲明、共有物之性質、經濟效用及全體共有人之利
      益等公平決之，不受當事人聲明之拘束。且法院選擇遺產
      分割之方法，應具體斟酌公平原則、各繼承人之利害關係
      、遺產之性質及價格、利用價值、經濟效用、經濟原則及
      使用現狀、各繼承人之意願等相關因素，以為妥適之判決
      。
    2.按遺產繼承人，除配偶外，依左列順序定之：一、直系血
      親卑親屬。二、父母。三、兄弟姊妹。四、祖父母；同一
      順序之繼承人有數人時，按人數平均繼承。但法律另有規
      定者，不在此限，民法第1138條、第1141條亦有明文。經
      查兩造分別為被繼承人之姊妹，被繼承人死後遺有如附表
      一所示財產，故兩造應為被繼承人所留如附表一所示遺產
      之全體繼承人，依法應繼分比例各為1/3等情並無疑問。
      原告雖主張被告陳秀鳳久未返臺、被告陳紫潔同意遺產全
      數由原告繼承等情，並聲明將遺產全數分割與原告取得。
      然經被告陳紫潔到庭請求依照應繼分比例分割等語（見本
      院卷第151頁），顯與原告所述情形不同，原告又未提出
      有何法律上應將遺產全數分割與原告繼承之理由，難認原
      告主張之分割方法於法有據。故本件被繼承人所留如附表
      一編號1 至8所示存款，本院考量當事人之聲明、上開金
      融資產之性質，及其經濟效用與全體共有人之利益，爰定
      分割方式如附表一分割方法欄所示。
四、末查，因共有物分割、經界或其他性質上類似之事件涉訟，
    由敗訴當事人負擔訴訟費用顯失公平者，法院得酌量情形，
    命勝訴當事人負擔其一部。本件遺產既因兩造無法達成分割
    協議，原告始須提起訴訟，而分割遺產之訴，兩造在訴訟上
    之地位得互易，且兩造亦因本件遺產分割而均蒙其利，本院
    認為本案訴訟費用由兩造按如附表二所示應繼分比例負擔，
    始為公平。
五、結論：本件原告之訴有理由，故判決如主文。
中　　華　　民　　國　　111 　年　　2 　　月　　14　　日
            家事第一庭         法  官  周靖容
以上正本係照原本作成。
如不服本判決，應於判決送達後20日之不變期間內，向本院提出
上訴狀。如委任律師提起上訴者，應一併繳納上訴審裁判費。
中　　華　　民　　國　　111 　年　　2 　　月　　14　　日
                               書記官  鄭淑怡
　
附表一: 被繼承人陳詠渝之遺產
編號 遺產名稱　　　 金額（新臺幣）  分割方法  1 彰化商業銀行存款 （帳號00000000000000） 3,615,577元 由兩造按附表二所示之應繼分比例分配之  2 彰化商業銀行存款 （帳號00000000000000） 5,381元   3 臺北逸仙郵局存款 1,045元   4 兆豐國際商業銀行臺北分行存款 9元   5 第一商業銀行光復分行存款 64元   6 合作金庫商業銀行東臺北分行 6,783元   7  合作金庫商業銀行大稻埕分行 111元   8 臺灣銀行松山分行 45元  

附表二：兩造之應繼分
編號 繼承人 應繼分 1 陳心慈 三分之一 2 陳紫潔 三分之一 3 陳秀鳳 三分之一